臺灣高等法院花蓮分院刑事判決　　　　 96年度上易字第119號
上　訴　人　臺灣花蓮地方法院檢察署檢察官
被　　　告　甲○○
上列上訴人因被告贓物案件，不服中華民國96年4月24日臺灣花
蓮地方法院95年度易字第323號第一審判決（起訴案號：臺灣花
蓮地方法院檢察署95年度偵字第4431號），提起上訴，本院判決
如下：
    主  文
原判決撤銷。
甲○○連續故買贓物，處有期徒刑捌月，減為有期徒刑肆月，如
易科罰金，以銀元參佰元即新台幣玖佰元折算壹日。又故買贓物
，處有期徒刑參月，減為有期徒刑壹月又拾伍日，如易科罰金，
以新台幣壹仟元折算壹日；又故買贓物，處有期徒刑參月，減為
有期徒刑壹月又拾伍日，如易科罰金，以新台幣壹仟元折算壹日
，應執行有期徒刑陸月，如易科罰金，以銀元參佰元即新台幣玖
佰元折算壹日。
    事  實
一、甲○○曾於民國（下同）93年間犯贓物罪，經法院判處有期
    徒刑6月，緩刑3年確定。詎竟不知悔改，明知同案被告傅子
    建下列所出售之物品，係竊盜所得而為來路不明之贓物，竟
    基於故買贓物之概括犯意，連續於下列時間，在花蓮市○○
    街29號所經營之「舊極有限公司」內，向傅子建故買之，嗣
    再以不等之價錢在該店或透過網路出賣予他人：
（一）於95年5月29日某時許，以新台幣（以下同）15,000元之
      價格向傅子建故買其所竊得之電腦主機4台及液晶螢幕3台
      。
（二）於95年5月底某日某時許，以2,000元之價格，向傅子建故
      買其所竊得之封口機1台。
（三）於95年6月初某日某時許，以1,500元之價格向傅子建故買
      其所竊得之電腦主機1台。
（四）於95年6月25日某時許，以4,500元之價格，向傅子建故買
      其所竊得之卡拉OK主機及擴大器各1台。
二、甲○○於95年7月6日某時許，明知傅子建所出售之監視器主
    機1台，係其竊得之贓物，竟基於故買贓物之犯意，在「舊
    極有限公司」內，以2,000元至2,500元之價格向傅子建故買
    之。
三、甲○○於95年7月14日某時許，明知傅子建所出售之電腦螢
    幕顯示器1台，係其竊得之贓物，竟基於故買贓物之犯意，
    在「舊極有限公司」內，以2,500元之價格向傅子建故買之
    。
四、案經花蓮縣警察局移送臺灣花蓮地方法院檢察署偵查起訴。
    理  由
一、按被告以外之人於偵查中向檢察官所為之陳述，除顯不可信
    之情況外，得為證據，刑事訴訟法第159條第2項定有明文。
    經查，證人傅子建於95年8月24日在偵查中之證詞（見95偵
    字第4431號卷第6-10頁），與原審之證述相符，顯具有可信
    性，應認該偵查筆錄具有證據能力。
二、訊據被告固不否認向傅子建購買起訴書所載之物品，並有切
    結書多紙在卷可稽，然否認犯行，辯稱：不知向傅子建所買
    之物品是贓物，傅子建雖於原審證稱其從起訴書編號12件起
    有告訴我是偷來的贓物，然傅子建之證言前後不一，其指訴
    有瑕疵，不能採信，而收買舊物時要出售人簽切結書是環保
    局之規定，並非是知悉贓物而要求云云。惟查，被告自起訴
    書編號第12件起，即明知向傅子建購買之物品為贓物等情，
    業經證人傅子建於原審證稱：「我在案發前認識被告一年多
    ，剛認識他時，我拿東西賣他，都跟他說那些東西是我的，
    或是朋友的，後來我再拿東西賣他時，他問我為何有那麼多
    東西可賣，他知道我家不可能有那麼多中古的東西可以賣，
    後來我就直接講明這些東西是我偷來的。我是從編號12那件
    物品才告訴被告說所有的東西都是我偷來的。每次賣東西給
    被告時，都有簽切結書，因為不簽的話沒有辦法把東西賣給
    被告。一開始我打算把所有事情承擔下來，勒戒完之後，我
    家人一直來看我，一直逼我把事情講出來，加上我自己也想
    很多，所以想把事情交代清楚」等語明確（原審卷第115-11
    7頁）。其於95年8月4偵查中雖證稱被告不知伊所賣之物為
    偷來之物（偵卷4431卷第13頁），然於95年8月24日偵訊時
    ，則證稱「我賣給甲○○時，其實他都知道是偷來的。（上
    次開庭具結後，為何說甲○○不知道你賣給他的東西是偷來
    的？）我在看守所時，媽媽有來看我，說甲○○有去我家，
    我怕甲○○找我家人麻煩，才說他不知道。95年7月20日我
    被抓以前，甲○○說我賣給他偷來的東西沒關係，但我被抓
    後，他說我都要負責」等語（偵字4431號卷第9頁）。是證
    人傅子建於偵查中曾說被告不知情等語，係怕被告對其不利
    所致，且被告亦不否認有向傅子建收購起訴書所載編號1-11
    之電腦產品，傅子建在短短幾個月間，竟有多部電腦主機可
    出售，以被告從事收購舊貨多年之職業敏感度，應已嗅出可
    疑之處，則傅子建於原審證稱，「被告問我何以有如此多之
    東西可賣，我就直接講明這些東西是我偷來」之證言，即與
    常情相符，傅子建之證言，應可採信，被告犯行堪以認定。
三、刑法修正後之比較適用：
（一）被告行為後，刑法第56條連續犯之規定，業於94年2月2日
      修正公布刪除，並於95年7月1日施行，則被告於新法修正
      施行前之4次犯行，因行為後新法業已刪除連續犯之規定
      ，此刪除雖非犯罪構成要件之變更，但顯已影響行為人刑
      罰之法律效果，自屬法律有變更，依新法第2條第1項規定
      ，比較新、舊法結果，仍應適用較有利於被告之行為時法
      律即舊法論以連續犯，至被告於新法施行後之另2次犯行
      ，因修正後之刑法已刪除連續犯之規定，自應適用新法分
      別一一予以論罪，然後再與前開於新法施行前所犯之連續
      詐欺取財罪，全部併合處罰（最高法院95年第8次刑事庭
      會議決議參照）。
（二）被告行為後，刑法第41條第1項前段亦有修正，修正前規
      定：「犯最重本刑為5年以下有期徒刑以下之刑之罪，而
      受6個月以下有期徒刑或拘役之宣告，因身體、教育、職
      業、家庭之關係或其他正當事由，執行顯有困難者，得以
      1元以上3元以下折算一日，易科罰金。」又其行為時之易
      科罰金折算標準，修正前罰金罰鍰提高標準條例第2條前
      段（現已刪除）規定，就其原定數額提高為100倍折算1日
      ，則本件受刑人行為時之易科罰金折算標準，應以銀元
      300元折算1日，經折算為新臺幣後，應以新臺幣900元折
      算為1日。惟修正後則規定：「犯最重本刑為5年以下有期
      徒刑以下之刑之罪，而受6個月以下有期徒刑或拘役之宣
      告者，得以新臺幣1千元、2千元或3千元折算一日，易科
      罰金。」比較修正前後之易科罰金折算標準，以95年7 月
      1日修正公布施行前之規定，較有利於受刑人，則應依刑
      法第2條第1項前段，適用修正前刑法第41條第1項前段規
      定，定其折算標準。
（三）修正前刑法第51條第5款規定：「宣告多數有期徒刑者，
      於各刑中之最長期以上，各刑合併之刑期以下，定其刑期
      。但不得逾20年」。修正後刑法第51條第5款規定：「宣
      告多數有期徒刑者，於各刑中之最長期以上，各刑合併之
      刑期以下，定其刑期。但不得逾30年」。比較結果，修正
      後刑法並非較有利於行為人，依刑法第2條第1項前段之規
      定，仍應依修正前刑法，定其應執行之刑。
四、核被告上述犯罪事實一、二、三所為，均係犯刑法第349條
    第2項之故買贓物罪。犯罪事實一之多次故買贓物犯行，時
    間緊接，所犯係構成要件相同之罪名，顯係基於概括犯意為
    之，應依修正前刑法第56條連續犯之規定論處，並加重其刑
    。所犯三罪間，犯意各別，所犯構成要件不同，應分論併罰
    。原審失察，遽為被告無罪之判決，尚有未洽，公訴人執此
    提起上訴為有理由，應予撤銷改判。爰審酌被告甲○○年輕
    力壯，不思以正當途徑換取生活所需，於有贓物前科下（未
    構成累犯）仍恃故買贓物維生，犯後飾詞狡辯等一切情狀，
    分別量處如主文所示之刑。又被告所犯上開之罪，其犯罪時
    間在96年4月24日以前，合於中華民國96年罪犯減刑條例（
    下稱減刑條例）第2條第1項第3款之減刑要件，爰減刑如主
    文所示，犯罪事實一依舊法即銀元300元即新台幣900元定其
    易科罰金之折算標準，犯罪事實二、三依新法即新台幣1000
    元定其易科罰金之折算標準。又依最高法院84年台非字第45
    2號判決意旨，數罪併罰案件，部分犯罪行為在舊法，部分
    犯罪行為在新法，裁判在新法施行後，各罪如均合於易科罰
    金，且應執行之刑為有期徒刑6個月以下者，以最有利於行
    為人之法律，即以銀元300元定其易科罰金之折算標準，是
    本件易科罰金之應執行刑應以銀元300元即新台幣900元定其
    折算標準。再被告僅成立部分起訴之犯罪事實，公訴人請求
    對被告量刑4年，稍嫌過重，而被告雖有贓物前科，然其應
    執行之刑未滿一年，依竊盜犯贓物犯保安處分條例第2條第4
    項之規定，不適用該條例，公訴人請求依該條例宣告強制工
    作，亦有未洽。
五、公訴意旨略以：
（一）被告基於故買贓物之概括犯意，連續在「舊極有限公司」
      內為下列犯行：
   1、於94年9月初某日某時，以約3000元至4000元之價格向同
      案被告傅子建故買其所竊得之電腦主機及液晶螢幕各1台
      。
   2、於94年9月26日某時許，以300元之價格向同案被告傅子建
      故買其所竊得之電腦硬碟1台。
   3、於94年9月27日某時許，以3500元之價格向同案被告傅子
      建故買其所竊得之電腦主機及液晶螢幕各1台。
   4、於94年12月底某日某時許，以500元左右之價格，向同案
      被告傅子建故買其所竊得之列表機1台。
   5、於95年1月8日某時許，以500元之價格，向同案被告傅子
      建故買其所竊得之砂輪機1台。
   6、於95年1月中某日某時，以約2000元左右之價格向同案被
      告傅子建故買其所竊得之電腦1台。
   7、於95年1月中某日某時，以約2000元左右之價格向同案被
      告傅子建故買其所竊得之電腦1台。
   8、於95年1月中某日某時，以不詳之價格向同案被告傅子建
      故買其所竊得之電腦1台。
   9、於95年2月16日某時許，以4000元之價格向同案被告傅子
      建故買其所竊得之手提電腦1台；以4500元之價格向同案
      被告傅子建故買其所竊得之桌上型電腦1組4500元；以各
      500元之價格向同案被告傅子建故買其所竊得之DVD及VCD
      放影機各1台；以300元之價格向同案被告傅子建故買其所
      竊得之錄音筆1支；以500元之價格向同案被告傅子建故買
      其所竊得之12生肖紀念幣；以200元之價格向同案被告傅
      子建故買其所竊之台銀紀念幣2盒；以1000元之價格向同
      案被告傅子建故買其所竊得之中華民國紀念套幣；以500
      元之價格向同案被告傅子建故買小提琴1把。
   10、於95年3月初某日某時許，以500元之價格向同案被告傅
       子建故買其所竊得之手提CD音響2組。
   11、於95年4月18日或翌日某時，以2500元之價格向同案被告
       傅子建故買其所竊得之電腦液晶螢幕顯示器1台。
（二）訊據被告否認犯行，辯稱：不知向傅子建收購之物品為贓
      物等語。經查，公訴人認被告有上開犯行，係以傅子建於
      偵查中之供詞為證，然傅子建於原審已證稱自起訴書第12
      件起始告知被告東西是伊偷來的等語，已如上述，則被告
      對起訴書所載1-11件之買受行為是否有故買贓物之犯意，
      即有疑義，自不能以贓物罪相繩。此外，復查無其他積極
      證據足資證明被告有上開犯行，本應為無罪之諭知，然公
      訴人認此部分與前揭有罪部分有連續犯之裁判上一罪關係
      ，爰不另為無罪之諭知。
六、併案意旨略以（95年偵字第4893號）：被告另於附表所示之
    時間、地點向劉俊祥、吳昱輝等人故買如附表之贓物，應認
    被告另涉嫌故買贓物罪云云。惟查，證人劉俊祥於原審證稱
    ，未告知被告所出售之物品為偷來的贓物；吳昱輝證稱：我
    拿東西給被告，他就開價格，並未問我東西來源等語（原審
    卷第122、124頁）。是被告是否知悉上開二人所出售之物品
    為贓物，尚有疑義，公訴人併案部分尚不能證明被告有此犯
    行，與前開有罪部分即無連續犯之裁判上一罪關係，應退由
    公訴人另行偵辦。
據上論斷，應依刑事訴訟法第369條第1項前段、第364條、第299
條第1項前段，刑法第2條第1項前段、第349條第2項、修正前刑
法第56條、第41條第1項、第51條第5款，罰金罰鍰提高標準條例
第1條前段，修正前罰金罰鍰提高標準條例第2條，現行法規所定
貨幣單位折算新台幣條例第2條，中華民國96年罪犯減刑條例第2
條第1項第3款、第7條，判決如主文。
本案經檢察官乙○○到庭執行職務。
中　　華　　民　　國　　96　　年　　10　　月　　31　　日
                  審判長法  官  何方興
                        法  官  王紋瑩
                        法  官  林鳳珠
以上正本證明與原本無異
本判決不得上訴
                        書記官  陳有信
中　　華　　民　　國　　96　　年　　10　　月　　31　　日
附錄本案所犯法條全文：
民國刑法第349條第2項
搬運、寄藏、故買贓物或為牙保者，處5年以下有期徒刑、拘役
或科或併科1千元以下罰金。
